臺灣高等法院高雄分院刑事判決
111年度上更一字第15號
上  訴  人  
即  被  告  吳昇法


選任辯護人　邱昱誠律師
上列上訴人因毒品危害防制條例案件，不服臺灣橋頭地方法院10
9年度訴字第390號，中華民國110年2月5日第一審判決（起訴案
號：臺灣橋頭地方檢察署109年度偵字第7670號、109年度偵字第
9149號），提起上訴，判決後，經最高法院發回更審，本院判決
如下：
    主  文
上訴駁回。
    事  實
一、吳昇法知悉甲基安非他命係毒品危害防制條例第2條第2項第
    2款所明定之第二級毒品，未經許可，依法不得持有、販賣
    ，竟基於販賣第二級毒品甲基安非他命賺取量差利益以營利
    之各別犯意，以其所有如附表二編號3所示行動電話（含門
    號0973115759號SIM卡1張）為聯絡毒品交易之工具，於附表
    一編號1-4所示之時間、地點，以各該編號所示之方式，分
    別販賣各編號所示數量之第二級毒品甲基安非他命與鍾豪秦
    共4次，而取得如上開各編號所示之交易金額，並牟取量差
    利潤。嗣經警對吳昇法所持用之上開行動電話門號實施通訊
    監察後，於民國109年7月1日7時18分許，持臺灣橋頭地方法
    院核發之搜索票，在吳昇法位於高雄市仁武區南興巷25之16
    號之住處及吳昇法所使用之車牌號碼BAB-2671號自小客車執
    行搜索，扣得附表二所示之物，始悉上情。
二、案經高雄市政府警察局刑事警察大隊報告臺灣橋頭地方檢察
    署檢察官偵查起訴。
    理  由
一、按被告以外之人於審判外之陳述，雖不符刑事訴訟法第159
    條之1至之4等4條之規定，而經當事人於審判程序同意作為
    證據，法院審酌該言詞陳述或書面陳述作成時之情況，認為
    適當者，亦得為證據；當事人、代理人或辯護人於法院調查
    證據時，知有刑事訴訟法第159條第1項不得為證據之情形，
    而未於言詞辯論終結前聲明異議者，視為有前項之同意，同
    法第159條之5定有明文。立法意旨在於傳聞證據未經當事人
    之反對詰問予以核實，原則上先予排除；惟若當事人已放棄
    反對詰問權，於審判程序中表明同意該等傳聞證據可作為證
    據；或於言詞辯論終結前未聲明異議，基於尊重當事人對傳
    聞證據之處分權，及證據資料愈豐富，愈有助於真實發見之
    理念，且強化言詞辯論主義，使訴訟程序得以順暢進行，上
    開傳聞證據亦均具有證據能力。本判決所引用具傳聞性質之
    證據資料（詳後引證據，含供述證據、非供述證據及其他具
    有傳聞性質之證據），業經本院於準備程序予以提示、告以
    要旨，且檢察官、被告吳昇法及其辯護人均同意有證據能力
    （詳本院卷第83、87頁）。本院審酌各該傳聞證據作成時之
    情況，認均與本件待證事實具有關聯性，查無證據足以證明
    言詞陳述之傳聞證據部分，陳述人有受外在干擾、不法取供
    或違反其自由意志而陳述之情形；書面陳述之傳聞證據部分
    ，以及其餘非供述證據，亦均無遭變造或偽造之情事，且均
    為證明犯罪事實存否所必要，認為以之作為證據應屬適當，
    揆諸上開規定，自均具證據能力。
二、認定犯罪事實之證據及理由
  ㈠上開犯罪事實，業據被告於原審、本院審判程序均坦承不諱
    （原審卷第68-69、292、314頁，本院卷第80頁、第154頁）
    ，復經證人即購毒者鍾豪秦於警詢及偵查中證述明確（警卷
    第57-69頁；偵卷第56-57頁），且有原審法院核發之109年
    度聲監字第2號、109年度聲監續字第155號通訊監察書（以
    上詳警卷第95-96、99-100頁）、原審法院109年度聲搜字第
    373號搜索票1紙（詳警卷第109頁）、高雄市政府警察局刑
    事警察大隊搜索扣押筆錄與扣押物品目錄表各1份、扣案物
    品照片共2張（以上詳警卷第111-115、133頁），以及附表
    三編號1-4所示之被告與購毒者間之通訊監察譯文附卷可稽
    （出處詳附表三編號1-4所示），另有扣案如附表二編號1所
    示毒品1包可證。又附表二編號1所示扣案毒品1包經檢驗確
    含有第二級毒品甲基安非他命成分（驗前淨重0.446公克，
    驗後淨重0.442公克），此亦有高雄醫學大學附設中和紀念
    醫院檢驗醫學部毒物室濫用藥物檢驗報告1份（報告編號：S
    10910-217號，詳原審卷第239頁）在卷可佐，足見被告上開
    任意性自白與事實相符，可資採為認定犯罪事實之依據。
  ㈡按販賣毒品之所謂販賣行為，係行為人基於營利之目的，而
    販入或賣出毒品而言。販賣毒品者，其主觀上有營利之意圖
    ，客觀上有販賣之行為，即足構成。至於實際上是否已經獲
    利，則非所問（最高法院101年度臺上字第728號判決要旨參
    照）。再衡諸我國查緝毒品販賣一向執法甚嚴，又科以重度
    刑責，且販賣上開毒品既係違法行為，當非可公然為之，亦
    無公定價格，且容易分裝並增減份量，而每次買賣之價量，
    可能隨時依雙方關係深淺、資力、需求量及對行情之認知、
    來源是否充裕、查緝是否嚴謹、購買者被查獲時供述購買對
    象之可能風險評估等情形，而異其標準，非可一概而論；且
    販賣者從各種「價差」、「量差」或係「純度」謀取利潤方
    式，或有差異，然其所圖利益之非法販賣行為目的，則屬相
    同，並無二致。再以衡諸甲基安非他命價值非低，且依一般
    社會通念以觀，販賣行為在通常情形下均係以牟利為其主要
    誘因及目的，倘若為換現而將手中持有之毒品變現，或避免
    毒品受潮而儘速將手中持有之毒品出清，或在買家聯絡毒品
    交易時手上雖無現貨，仍主動與上手聯繫以累積個人與上手
    間之交易紀錄，以利日後向上手買入毒品時可獲取較佳之利
    益等，縱或出售之價格較低或無加價之情形，亦非當然無營
    利意圖，是除非別有事證足認係單純轉讓，確無任何即刻或
    為日後之交易牟利意圖外，尚難據此即認販賣之證據有所未
    足，否則將造成知過坦承者難辭重典，飾詞否認者反得僥倖
    ，而失情理之平。本案依諸卷附證據資料，固無從得知被告
    如附表一編號1-4所示販賣第二級毒品前，其購入第二級毒
    品甲基安非他命之價格若干，然被告於原審審判程序已自承
    其本件各次販毒犯行，雖係以成本價售與鍾豪秦，然均有從
    中抽取部分毒品自己施用等語（詳原審卷第292頁），可見
    被告本案販賣毒品係藉由賺取量差以牟利，其如附表一編號
    1-4所示販毒犯行之營利意圖，均足堪認定。
  ㈢綜上所述，本案事證均已臻明確，被告上開犯行，堪予認定
    ，應依法論科。
三、論罪科刑
  ㈠新舊法比較，按毒品危害防制條例第4條第2項、第17條第2項
    之修正規定，已於109年1月15日總統公布後之6個月即109年
    7月15日施行。而被告本件犯行係於上開規定施行前所犯，
    茲就新舊法之比較適用說明如下：
  1.修正前毒品危害防制條例第4條第2項之法定刑為「處無期徒
    刑或7年以上有期徒刑，得併科新臺幣1,000萬元以下罰金」
    ，修正後之法定刑為「處無期徒刑或10年以上有期徒刑，得
    併科新臺幣1,500萬元以下罰金」，亦即修正後之規定乃提
    高法定最低本刑及罰金刑之刑度，自有新舊法比較之必要，
    經比較結果，適用修正前之毒品危害防制條例第4條第2項規
    定較有利於被告，依刑法第2條第1項前段規定，被告如附表
    一所示各次犯行，均應適用修正前之毒品危害防制條例第4
    條第2項規定論處。
  2.至於修正前毒品危害防制條例第17條第2項規定：「犯第4條
    至第8條之罪於偵查及審判中均自白者，減輕其刑」，修正
    後則規定：「犯第4條至第8條之罪於偵查及歷次審判中均自
    白者，減輕其刑」，修正後就被告自白犯罪減輕其刑之適用
    ，變更為「於偵查及歷次審判中均自白者」，要件更為嚴苛
    ，經比較新舊法規定，原應以修正前毒品危害防制條例第17
    條第2項規定較有利於被告，但本件被告並未於偵查中自白
    犯罪（詳後述），無論依修正前或修正後之規定，均無從適
    用以減輕其刑，就此部分自無須為新舊法比較，併予敘明。
  ㈡論罪及罪數，核被告所為，如附表一編號1-4所示，均係犯修
    正前毒品危害防制條例第4條第2項之販賣第二級毒品罪。被
    告如附表一編號1-4所示分別於販賣前持有甲基安非他命之
    低度行為，均為其後高度之販賣行為所吸收，不另論罪。被
    告所犯如附表一編號1至4所示之4罪，犯意各別，行為互異
    ，應分論併罰。
  ㈢刑之減輕
  1.本件有無毒品危害防制條例第17條第2項規定之適用，按（
    修正前）毒品危害防制條例第17條第2項規定：「犯第4條至
    第8條之罪於偵查及審判中均自白者，減輕其刑。」旨在使
    刑事案件儘速確定，鼓勵被告認罪，並節省司法資源，行為
    人須於偵查及審判中均自白者，始符合減輕其刑之要件。此
    所謂「自白」，係指對自己之犯罪事實全部或主要部分為肯
    定供述之意。而於毒品案件言，販賣毒品與無償轉讓、合資
    購買、幫助他人施用毒品或與他人共同持有毒品，係屬不同
    之犯罪事實，行為人有無營利之意圖，乃毒品之販賣、轉讓
    、為他人購買毒品而幫助施用毒品等犯罪類型之主要區別，
    亦為各該犯罪異其刑罰輕重之評價原因，屬販賣毒品犯罪之
    重要構成要件事實，行為人如就販賣毒品犯罪之營利意圖未
    作供認，或僅承認無償轉讓，或未肯定供述毒品對價之收取
    ，均難認已就販賣毒品之事實為自白，要無前揭減輕其刑規
    定之適用（最高法院109年度臺上字第1877號刑事判決意旨
    參照）。經查，被告於原審、本院之準備程序、審判程序雖
    如前述坦承全部犯行，而在警詢、偵訊及原審羈押訊問時，
    亦坦承附表一各次犯行中交付毒品與鍾豪秦並收取價金之客
    觀事實（詳警卷第16-28頁；偵卷第65頁；聲羈卷第29頁）
    ；然其針對本件販毒犯行有何營利意圖，於警詢中均未見有
    肯定之陳述（詳警卷第13-30頁），於同日檢察官偵訊中則
    供稱：「（有無意見補充？）我沒有販賣，是鍾豪秦跟我開
    口，不管他有沒有給我錢，都不是我跟他要的，我第一次遇
    到這種事情，不曉得怎麼說。」（見109年度偵字第7670號
    卷第67頁）。又參酌被告於同日（109年7月1日）檢察官聲
    請法院羈押訊問時供稱：「（對於檢察官羈押聲請書之犯罪
    事實有何意見？）4次是鍾豪秦跟我要，我確實有拿甲基安
    非他命給他，但我沒有要販賣的意思。」、「（再跟你確認
    有無獲利〔價差、量差或純度差〕的想法，你當時究竟有無獲
    利的情況？）我沒有獲利反而有虧損，因為他跟我要，我沒
    有一定的量給他，因為我沒有在販賣，所以我沒有電子磅秤
    ，所以他跟我說多少，我就說好，他說什麼時候要給我錢，
    我都無所謂。」（見109年度聲羈字第149號卷第29、31頁）
    。是難認被告就「營利之意圖」之販賣毒品犯罪之重要構成
    要件事實，在偵查程序已有坦承犯罪之自白。被告在偵查中
    實有充分機會針對營利意圖坦承犯罪，卻始終不願坦承，則
    本件被告雖在審判中坦承營利而販賣毒品犯行，然在偵查（
    含警詢、檢察偵查訊問）中則並未自白犯罪，因此並無上開
    減刑規定之適用。
  2.本件有無毒品危害防制條例第17條第1項規定之適用，按毒
    品危害防制條例第17條第1項規定：「犯第4條至第8條、第1
    0條或第11條之罪供出毒品來源，因而查獲其他正犯或共犯
    者，減輕或免除其刑」。上述規定所稱「供出毒品來源，因
    而查獲其他正犯或共犯者」，係指犯罪行為人供出毒品來源
    之對向性正犯（前後手），或與其具有共同正犯、共犯（教
    唆犯、幫助犯）關係之人姓名、年籍、住居所或其他足資辨
    別之特徵等相關資料，使調查或偵查犯罪之公務員得據以對
    之發動調查或偵查程序，並因而查獲其人及其犯行者，始足
    當之。然被告供出毒品來源，並無時間上之限制，其在法院
    審判中供出者，固可促使在場之檢察官知悉而發動偵查，或
    由法院依刑事訴訟法第241條之規定函送檢察官偵查，期能
    查獲其他正犯或共犯，但事實審法院依據被告所供其毒品來
    源之具體事證，自行調查、認定，並因而查獲其他共同正犯
    或共犯者，自仍有毒品危害防制條例第17條第1項規定之適
    用（最高法院101年度臺上字第156號、102年度臺上字第174
    7號判決要旨可資參照）。再按毒品危害防制條例第17條第1
    項規定「犯第4條至第8條、第10條或第11條之罪，供出毒品
    來源，因而查獲其他正犯或共犯者，減輕或免除其刑」，所
    稱「毒品來源」，係指被告原持有供己犯該條項所列之罪，
    其毒品源自何人之謂。故其所犯倘係販賣毒品罪，則供出之
    毒品來源，自須係本案所販賣毒品之來源，始有適用之餘地
    。而所稱「因而查獲」，係指被告翔實供出毒品來源之具體
    事證，因而使有偵查（或調查）犯罪職權之公務員知悉而對
    之發動偵查（或調查），並因而查獲。且被告供出之毒品來
    源與調查或偵查之公務員對之發動偵查（或調查）並進而查
    獲其他正犯或共犯間，須具有先後及相當之因果關係。故所
    謂「供出毒品來源，因而查獲」，必以被告所稱其本案所販
    賣之毒品來源與嗣後查獲之其他正犯或共犯間具有關聯性，
    始稱充足。倘被告販賣毒品之犯罪時間，在時序上較早於該
    正犯或共犯供應毒品之時間，即令該正犯或共犯確因被告之
    供出而被查獲；或其時序雖較晚於該正犯或共犯供應毒品之
    時間，惟其被查獲之案情與被告自己所犯同條項所列之罪之
    毒品來源無關，均仍不符上開應獲減輕或免刑之規定（最高
    法院104年度臺上字第3536號判決要旨可資參照）。經查，
    被告於警詢、偵查中均供稱其本件所售毒品係其向王精鑽購
    買等語（詳警卷第28頁；偵卷第63頁）。而警方針對本件是
    否曾因被告供述查獲王精鑽交付毒品與被告乙節，雖函覆原
    審表示員警在對被告犯行進行偵辦前，已先懷疑王精鑽涉嫌
    販賣毒品，而對王精鑽所持用之行動電話執行通訊監察，發
    現王精鑽向被告探詢毒品價格，認被告有販賣毒品之嫌，才
    對被告另行立案偵辦，並非因被告供述才追查出王精鑽販毒
    之事證，且在被告供出王精鑽後，因王精鑽已另因施用毒品
    案件接受觀察勒戒，故亦無法依被告供述查獲毒品來源等情
    ，有高雄市政府警察局刑事警察大隊109年10月13日高市警
    刑大偵20字第10972931500號函、109年11月3日高市警刑大
    偵20字第10973155100號函在卷可佐（詳原審卷第57、99頁
    ），依該函所示意旨係稱警方起先因懷疑被告販毒與王精鑽
    ，才開始偵辦被告販毒之犯行，並未認定王精鑽販毒與被告
    ，亦未因被告供述查得王精鑽交付毒品與被告之事證。惟查
    ：
  ⑴倘詳細審究本件員警對被告持用之上開行動電話執行通訊監
    察期間，監聽獲得被告與王精鑽所持用0952919880號電話之
    通訊監察譯文（以下參高雄市政府警察局刑事警察大隊109
    年11月3日高市警刑大偵20字第10973155100號函及所附原審
    法院109年度聲監續字第155號通訊監察書、通訊監察譯文，
    原審卷第99、125-127、143-153頁）：
  ①被告於109年3月8日21時2分許，即對王精鑽稱：「好或壞阿
    」、「你那邊有嗎」、「如果1個呢」、「當然是大的」等
    語，向王精鑽洽詢某物之品質、數量以及是否有存貨，王精
    鑽即覆以：「很好」、「價位也是差不多7、8而已」、「我
    不知道，要問阿」等語，意指該物品質佳，並告知該物之價
    格，同時表示目前無存貨，須先向該物之來源確認。
  ②被告嗣又於同年月9日11時28分、11時31分、13時41分許各對
    王精鑽稱：「那個，有拿到嗎」、「我要小的呢」、「你說
    7,000嗎」、「有比較便宜嗎」、「鑽哥，有嗎」等語，再
    次詢問王精鑽是否有拿到前開物品，並重新確認欲索取之數
    量以及價格是否划算，王精鑽則稱：「他下班了，我打給他
    」、「我如果拿到，我就跟你講了」等語，意指其尚未取得
    該物，但會再向某人詢問，待取得後再聯繫被告。
  ③王精鑽嗣於同年月9日15時16分、15時19分、17時4分許陸續
    對被告稱：「那個阿，他貨送到了」、「我過去你那邊，仁
    武嗎」、「你有要增加嗎，我有要再多叫一點」、「我們在
    交流道相等好了，楠梓交流道」等語，被告則於上開時間陸
    續覆稱：「阿，送來啊」、「那個，民族大樂」、「鑽哥，
    我現在要回去了，我要去仁武了」、「仁武國道10號下面」
    ，意指王精鑽已取得被告欲索取之物，並詢問被告是否欲追
    加數量，其等即約定會面地點。
  ④王精鑽後又於同年月9日19時21分、19時55分、21時26分許對
    被告稱：「你人在哪」、「我現在過去」、「我在阿羅哈這
    邊」、「我現在在台塑加油站對面萊爾富」等語，被告即陸
    續表示：「在微風旁邊這個籃球場」、「好」、「好好好你
    在那邊」等語，可看出其等已順利約定好會面之地點。
  ⑵從上開譯文可發現，被告與王精鑽之對話時間密接，情節連
    貫，被告從109年3月8日晚間至同年月9日即不斷對王精鑽洽
    詢某物之數量、價格、品質、存貨，在王精鑽對被告答覆上
    開事項，且表示已取得該物後，其等旋即約定會面地點準備
    由王精鑽交付該物與被告。衡酌上開對話中，雙方對於被告
    欲索取之物品為何物均閉口不談，而僅以「1個」、「大的
    」等模糊不清之用語代稱，甚至對價格亦僅以「7、8」等省
    略單位之用詞代替，可見雙方均避免於對話中提及被告欲索
    取之物品為何，與一般購毒者與販毒者以電話聯絡毒品交易
    時，為規避警察通訊監察，多會以暗語溝通，或避免提及見
    面目的等常情相符，由此已可見被告上開於警詢、偵查中供
    稱其曾獲王精鑽交付毒品乙事，應非空穴來風。
  ⑶再者，被告於原審審判程序針對其向王精鑽取得毒品之細節
    進一步供稱：上開對話係伊請王精鑽幫伊買甲基安非他命，
    伊在對話中問「7、8」、「好或壞」、「1個」，就是在詢
    問甲基安非他命的價位、品質、重量，「大的」是指1包3.7
    公克的甲基安非他命，「7」就是指7,000元，王精鑽對話中
    說「他下班了，我打給他」，就是要聯絡藥頭，後來王精鑽
    說「貨送到了」就是指他已經拿到甲基安非他命，後來伊在
    對話中問王精鑽「到哪裡了」，王精鑽說「在台塑加油站對
    面萊爾富」，就是伊與王精鑽約定要交易，通話後伊與王精
    鑽有在仁武鳳仁路的萊爾富見面，王精鑽有交付甲基安非他
    命給伊，伊給付7,000元，伊這次拿到的安非他命，與附表
    一編號4所示伊賣給鍾豪秦的是同一批毒品等語（詳原審卷
    第314-321頁），已述明上開對話中其向王精鑽詢問的就是
    甲基安非他命之重量、品質、價格，並與王精鑽聯繫毒品交
    易事宜之對話，且在109年3月9日對話當日順利完成交易，
    該次取得之甲基安非他命就是其如附表一編號4所示販賣毒
    品之來源，核與上開通訊監察譯文呈現之內容、情節完全相
    符，並無任何齟齬不符之處，而得互為印證，益徵被告上開
    供述應非子虛。
  ⑷況且證人王精鑽亦於原審審判程序中證稱：上開對話中被告
    向其提及的物品是指甲基安非他命沒錯，其等提及的「好或
    壞」、「7、8」，就是在講甲基安非他命的品質、價格，伊
    當時告訴被告品質是好的，價格差不多7,000元至8,000元，
    對話中提到「大的」是指1包3.7公克的甲基安非他命，伊當
    時對被告說「人家去上班了」、「他下班了，我打給他」就
    是指伊要幫被告向藥頭詢問能否拿到甲基安非他命；前開對
    話就是被告想要買甲基安非他命；伊後來對被告說「他貨送
    到了」，該貨物是指甲基安非他命；後來應該是有和被告見
    面等語（原審卷第297-306頁），亦指出前開其與被告間之
    對話，情節即為被告欲購買甲基安非他命，其並有向其毒品
    之上游洽詢存貨，嗣後亦有與被告見面，核與被告上開所述
    大致相符，更可印證被告上開所稱其曾在109年3月9日向王
    精鑽取得甲基安非他命等情，堪信為真。
  ⑸準此，被告既曾於109年3月9日向王精鑽取得甲基安非他命，
    而該取得毒品之時間距離附表一編號4所示犯行犯罪時間（
    即同年月15日）僅相隔6日，足認被告稱其附表一編號4所販
    售甲基安非他命之來源為王精鑽乙節，確有所據。參以上開
    通訊監察譯文雖係於被告供出王精鑽前，即已透過對被告所
    持用上開行動電話執行通訊監察獲得，然既然該譯文內容針
    對被告向王精鑽索取之物，均以曖昧不明之用語取代，倘被
    告未供出王精鑽即為其毒品來源，亦無法單憑上開譯文即遽
    論王精鑽曾交付毒品與被告，是上開查得王精鑽於109年3月
    9日交付甲基安非他命與被告乙節，仍係因被告供述方能查
    獲。至於本件檢警雖疏未注意上開通訊監察譯文之內容，以
    致未能依被告之供述而查得此部分毒品來源，然原審法院既
    於審判程序藉由被告之供述，輔以證人王精鑽在審判程序之
    證詞及上開通訊監察譯文，查獲被告如附表一編號4所販售
    毒品之來源，依前開最高法院判決要旨，自仍應就附表一編
    號4所示之罪，依毒品危害防制條例第17條第1項規定減輕其
    刑。至於附表一編號1-3所示之罪，由於原審上開查得王精
    鑽交付甲基安非他命與被告之時間，時序係在附表一編號1-
    3所示犯罪時間以後，可見本件上開查獲之毒品來源與附表
    一編號1-3所示犯行並無關聯，卷內復無證據顯示檢警曾因
    被告供述查得被告曾在附表一編號1-3所示犯行前確有獲王
    精鑽交付毒品，則附表一編號1-3所示之罪自無法適用毒品
    危害防制條例第17條第1項規定，附此敘明。
  3.本件有無刑法第59條規定之適用部分，刑法第59條所規定之
    酌量減輕其刑，必其犯罪另有特殊之原因、環境或背景，在
    客觀上足以引起一般之同情，且於法律上別無其他應減輕或
    得減輕其刑之事由，認即予以宣告法定最低度刑猶嫌過重者
    ，始有其適用。至被告之一般犯罪情節及犯罪後態度等事項
    ，僅屬刑法第57條所定在法定刑範圍內量刑時應予審酌之事
    項，苟非其犯罪具有特殊原因、環境或背景，在客觀上足堪
    憫恕者，尚難適用刑法第59條酌量減輕其刑之規定（最高法
    院 111 年度台上字第 2898號判決意旨參照）。
　　查本件被告販賣毒品之對象雖僅有1人，然其販賣之金額均
    在6,000元以上，甚至有達萬元以上，可見其販賣毒品之數
    量並非甚微，且其附表一編號1-4所示各次犯行之犯罪時間
    均相隔不遠，可見被告係在短期間頻繁出售數量非微之毒品
    與鍾豪秦，其行徑絕非偶發行為，亦非為滿足鍾豪秦偶然施
    用毒品需求而一時失慮之行為，其所為不僅危害國民身心健
    康，亦嚴重影響社會風氣，應無何情堪憫恕之處。至於被告
    於本件犯行中毒品交易之次數、金額、對象多寡暨其生活狀
    況，均係事實審法院在量刑或定應執行刑時所應審酌之情狀
    事項，對照本件被告所犯如附表一編號1-3所示販賣第二級
    毒品罪法定最低本刑為7年以上有期徒刑，附表一編號4所示
    之販賣第二級毒品罪更已依毒品危害防制條例第17條第1項
    之規定，將法定最輕本刑減為2年4月以上有期徒刑，尚難以
    辯護人在本院之主張遽認被告在本案中客觀上有足以引起一
    般人同情之情形。是本件並無事證足認被告如附表一編號1-
    4所示之犯罪有情輕法重之情事，尚無適用刑法第59條規定
    酌減其刑之餘地。
四、上訴駁回之理由
　　㈠原審以被告犯行事證明確，適用修正前毒品危害防制條例
      第4條第2項、第17條第1項、第18條第1項前段，刑法第2
      條第1項前段、第11條前段、第51條第5款、第38條之1第1
      項前段、第3項、第40條之2第1項等規定，並以行為人之
      責任為基礎，審酌被告明知毒品為政府嚴令明禁，竟無視
      於此，為牟取一己之私利而販賣第二級毒品甲基安非他命
      ，行為實有可議；復審酌被告對於甲基安非他命施用者提
      供來源，影響所及，非僅人之生命、身體將可能受其侵害
      ，社會、國家之法益亦不能免，當非個人一己之生命、身
      體法益所可比擬；惟念及被告犯後在法院事實審審理中終
      能坦承全部犯行，其販賣毒品之交易對價係在6,000元至1
      萬2,000元不等，犯罪情節與大盤毒梟鉅量高價之交易模
      式尚屬有別，另衡酌其販賣第二級毒品係為賺取毒品量差
      之犯罪動機（如前述營利意圖之說明），兼衡其各次販賣
      毒品犯行之價金數額，以及其自承學歷為高職畢業，目前
      在汽車公司擔任理賠專員，每月收入約3萬餘元，已婚，
      有1名未成年子女，與父母、配偶、子女同住等一切情狀
      ，就其所犯各罪，分別量處如附表一編號1-4主文欄所示
      之刑。又斟酌被告本件各次販賣毒品犯行之犯罪時間相距
      非遠，犯罪手法類似，如以實質累加之方式定應執行刑，
      則處罰之刑度顯將超過其行為之不法內涵，而違反罪責相
      當之比例原則，另考量刑罰之目的既重在矯正被告之法治
      觀念及反社會性，並期能藉由刑罰之手段促使其再社會化
      ，避免再犯，且刑罰對於被告所造成之痛苦程度，係隨刑
      度增加而生加乘效果，尚非以等比方式增加，故以隨罪數
      增加遞減其刑罰之方式（即多數犯罪責任遞減原則），已
      足以評價被告行為之不法性，並參酌被告本件販毒對象僅
      有1人，及其犯行次數，暨斟酌其各次犯行犯罪時間均集
      中於109年1月至同年3月，就其所犯如附表一編號1-4所示
      4罪，合併定其應執行刑為有期徒刑8年8月。並就本案沒
      收部分敘明：⑴違禁物，按查獲之第二級毒品，不問屬於
      犯罪行為人與否，均沒收銷燬之，毒品危害防制條例第18
      條第1項前段定有明文。經查，附表二編號1所示扣案之毒
      品1包，經送檢驗後，確檢出含第二級毒品甲基安非他命
      成分。且被告亦於原審審判程序中供承該包毒品與附表一
      編號4所示販賣給鍾豪秦之毒品，均係其前開於109年3月9
      日獲王精鑽交付之同批毒品等語（詳原審卷第322頁），
      足見附表二編號1所示扣案之甲基安非他命1包，應係被告
      如附表一編號4所示販毒所剩，應依毒品危害防制條例第1
      8條第1項前段規定，於附表一編號4所示販賣毒品犯行中
      ，另為沒收銷燬之諭知；另包裝上開扣案甲基安非他命之
      包裝袋1只，因與甲基安非他命難以析離，應視同甲基安
      非他命，併依毒品危害防制條例第18條第1項前段規定，
      宣告沒收銷燬之。至送驗耗損部分因已滅失，毋庸宣告沒
      收銷燬。⑵犯罪所用之物，扣案如附表二編號3所示之行動
      電話1支（含門號0973115759號SIM卡1張），係被告所有
      ，供其為附表一編號1-4所示犯行之用等情，業據被告自
      承在卷。是上開行動電話及所含SIM卡，自應依毒品危害
      防制條例第19條第1項之規定，於附表一編號1-4所示犯行
      對被告宣告沒收。⑶犯罪所得部分，查附表一編號1-4所示
      被告販賣毒品所得1萬2,000元、6,000元、6,000元、6,00
      0元，雖未扣案，然為避免被告坐擁犯罪所得，仍應依刑
      法第38條之1第1項前段、第3項規定，分別於附表一編號1
      -4所示犯行，對被告分別宣告沒收，並均於全部或一部不
      能沒收或不宜執行沒收時，追徵其價額。⑷另有扣案如附
      表二編號2所示吸食器、編號4、5所示之行動電話各1支（
      各含SIM卡1張）、編號6所示塑膠鏟管等物，雖均為被告
      所有之物，此亦經被告供承無訛，然被告就上開物品之用
      途同時供稱：吸食器與塑膠鏟管均為其自己吸食毒品所用
      ，編號4、5所示行動電話各1支及所含SIM卡則分別係其私
      人用或任職公司所發給，均未使用於本案犯行等語，意指
      上開物品均與其本件犯罪無涉。衡酌本件並無其他積極證
      據顯示上開物品確經被告實際使用或預備用於本件犯行，
      抑或為被告本案之犯罪所得，爰均不予宣告沒收等有關本
      件沒收之意旨。
　㈡經核原審認事用法，並無違誤，量刑及所定應執行刑亦稱妥
    適。
　㈢被告上訴意旨仍執前詞主張①其犯罪情狀顯可憫恕，請再依刑
    法第59條規定酌量減輕其刑，以求個案量刑之妥適平衡，②
    被告所犯如判決附表一編號1-3之罪應亦有修正前毒品危害
    防制條例第17條第1項減刑規定之適用，③被告在偵查中已就
    販賣毒品之「營利意圖」犯罪構成要件事實為自白，應依同
    條例第17條第2項規定減輕其刑等語。然按被告犯罪之情狀
    是否顯可憫恕，而得適用刑法第59條規定酌量減輕其刑，係
    事實審法院之職權，倘認被告之犯罪情狀並無何顯可憫恕，
    對之宣告法定最低度刑猶嫌過重之情形，而未適用該條規定
    酌減其刑，自無違法可言。被告本案犯行，依其犯罪情狀尚
    難認有情輕法重之憾，不符刑法第59條規定之要件，業經論
    述如前，原審未依刑法第59條規定酌量減輕其刑，並未逾越
    法律所規定之範圍，或濫用其權限，核屬原審裁量職權之行
    使，並無不合。又被告所犯如判決附表一編號1-3之罪，卷
    內並無證據顯示檢警曾因被告供述本案販賣毒品之來源，因
    而查獲其他正犯或共犯之情形，已詳為論述如前。再者，被
    告就「營利之意圖」之販賣毒品犯罪之重要構成要件事實，
    在偵查程序中實有充分機會針對「營利意圖」部分自白而坦
    承犯罪，然其卻始終不願坦承，則本件被告並無上開減刑規
    定之適用等情，亦經本院詳酌並論述如前。
　㈣綜上所述，被告上訴所執前開理由均非可採，被告上訴為無
    理由，應予駁回。
據上論斷，應依刑事訴訟法第368條，判決如主文。
本案經檢察官李明昌提起公訴，檢察官郭振昌到庭執行職務。
中　　華　　民　　國　　111 　年　　7 　　月　　27　　日
                  刑事第九庭    審判長法  官  莊崑山
                                      法  官  惠光霞
                                      法  官  林家聖
以上正本證明與原本無異。
如不服本判決應於收受本判決後20日內向本院提出上訴書狀，其
未敘述上訴理由者，並得於提起上訴後20日內向本院補提理由書
狀（均須按他造當事人之人數附繕本）「切勿逕送上級法院」。
中　　華　　民　　國　　111 　年　　7 　　月　　27　　日
                                      書記官  魏文常
附錄本件論罪科刑法條：
修正前毒品危害防制條例第4條第2項：
製造、運輸、販賣第二級毒品者，處無期徒刑或7 年以上有期徒
刑，得併科新臺幣1,000萬元以下罰金。

附表一（犯罪事實）
編號 行為人 購毒者 交易時間 交易地點 毒品種類 交易方式 主文（原審）  行為人使用之行動電話 購毒者使用之行動電話   交易金額   1 吳昇法 鍾豪秦 109 年1 月13日7 時48分不久後之同日某時許 高雄市三民區民族一路558號前 甲基安非他命2 包（重量不詳） 鍾豪秦於109 年1 月13日7時7 分、7 時41分、7 時48分許，陸續以其所持用之左列行動電話與吳昇法所有之左列行動電話聯繫毒品交易事宜，嗣由吳昇法於左列時間、地點交付左揭毒品與鍾豪秦，後2 人復於同日10時36分、10時43分許，分別以左列行動電話聯繫價金交付事宜，鍾豪秦再於同日10時43分不久後之同日某時許，在左列地點向鍾豪秦收取面額1 萬8,000 元之支票1 張（含左揭價金1 萬2,000 元及鍾豪秦其餘欠款6,000 元，後支票亦有兌現），以牟取利潤。 吳昇法販賣第二級毒品，處有期徒刑柒年拾月。扣案如附表二編號3 所示行動電話壹支（含門號○九七三一一五七五九號SIM 卡壹張），沒收之；未扣案之犯罪所得新臺幣壹萬貳仟元，沒收之，於全部或一部不能沒收或不宜執行沒收時，追徵其價額。  0973115759 0972770925   1 萬2,000 元   2 吳昇法 鍾豪秦 109 年1 月20日9 時25分不久後之同日某時許 同上 甲基安非他命1包（重量不詳） 鍾豪秦於109 年1 月19日20時9 分及同年月20日7 時28分、9 時20分、9 時25分許，陸續以其所持用之左列行動電話與吳昇法所有之左列行動電話聯繫毒品交易事宜，嗣由吳昇法於左列時間、地點交付左揭毒品與鍾豪秦，並當場向鍾豪秦收取左揭價金，以牟取利潤。 吳昇法販賣第二級毒品，處有期徒刑柒年陸月。扣案如附表二編號3 所示行動電話壹支（含門號○九七三一一五七五九號SIM 卡壹張），沒收之；未扣案之犯罪所得新臺幣陸仟元，沒收之，於全部或一部不能沒收或不宜執行沒收時，追徵其價額。  0973115759 0972770925   6,000元   3 吳昇法 鍾豪秦 109 年2 月3 日17時29分不久後之同日某時許 高雄市仁武區南興巷25之16號之吳昇法住處外 甲基安非他命1包（重量不詳） 鍾豪秦於109 年2 月3 日17時29分許，以其所持用之左列行動電話與吳昇法所有之左列行動電話聯繫毒品交易事宜，嗣由吳昇法於左列時間、地點交付左揭毒品與鍾豪秦，後2 人復於同年月6日15時41分、同年3 月6 日14時28分、同年3 月9 日16時24分、16時31分許，分別以左列行動電話聯繫價金交付事宜，鍾豪秦再於同月9日16時31分不久後之同日某時許，在高雄市三民區民族一路558 號前向鍾豪秦收取左揭價金，以牟取利潤。 吳昇法販賣第二級毒品，處有期徒刑柒年陸月。扣案如附表二編號3 所示行動電話壹支（含門號○九七三一一五七五九號SIM 卡壹張），沒收之；未扣案之犯罪所得新臺幣陸仟元，沒收之，於全部或一部不能沒收或不宜執行沒收時，追徵其價額。  0973115759 0972770925   6,000元   4 吳昇法 鍾豪秦 109 年3 月15日14時30分不久後之同日某時許 同上 甲基安非他命1包（重量不詳） 鍾豪秦於109 年3 月15日13時2 分、14時5 分、14時30分許，陸續以其所持用之左列行動電話與吳昇法所有之左列行動電話聯繫毒品交易事宜，嗣由吳昇法於左列時間、地點交付左揭毒品與鍾豪秦，後吳昇法再於同年4 月5 日某時，在不詳地點向鍾豪秦收取左揭價金，以牟取利潤。 吳昇法販賣第二級毒品，處有期徒刑參年肆月。扣案如附表二編號1所示之物，沒收銷燬之；扣案如附表二編號3 所示行動電話壹支（含門號○九七三一一五七五九號SIM 卡壹張），沒收之；未扣案之犯罪所得新臺幣陸仟元，沒收之，於全部或一部不能沒收或不宜執行沒收時，追徵其價額。  0973115759 0972770925   6,000元   

附表二（扣案物）
編號 扣押物品名稱 數量 1 甲基安非他命（含包裝袋1 只，經檢驗確含第二級毒品甲基安非他命成分，驗前淨重0.446 公克，驗後淨重0.442 公克，詳訴字第239 頁之高雄醫學大學附設中和紀念醫院檢驗醫學部毒物室濫用藥物檢驗報告1 份，報告編號：S10910-217號） 1包 2 玻璃球吸食器 1組 3 蘋果牌IPHONE11手機（含門號0973115759號SIM 卡1 張，IMEI碼:353912107349275、353912107133836 ） 1支 4 三星牌NOTE8 手機（含門號0986373771號SIM 卡1 張，IMEI碼:352008091525102、352009091525100 ） 1支 5 HUAWEI牌手機（含門號0980826210號SIM 卡1 張，IMEI碼:865209049070395、865209049085401) 1支 6 塑膠鏟管 3支 

附表三
編號 對應之犯行  通話時間  監察對象   （A） 方向  通話對象   （B） 譯文 出處 1 附表一編號1 109/01/1307:07:31 0973115759 ← 0972770925鍾豪秦 A:喂 B:「那邊有嗎？ A:有阿 B:我下午拿錢過去給你啦 A:喔 B:你帶出來啦 A:喔 B:「帶2個好了」 A:阿 B:帶2個啦 A: 2個是怎樣 B:我拿票給你啊 A: 2個是怎樣，你不說 B:2個啊 A:你差我6千了呢 B:是啊，我開1萬8給你啊 A:好啦 B:好 警卷第37頁   109/01/1307:41:32 0973115759 ← 0972770925鍾豪秦 A:喂 B:你到了嗎？ A:要到了 B:我先來向你拿，我差不多十點多再拿過去給你啦 A:你要真的，你不要，齁 B:有啦，我先叫他開票，人家那個太早了，人家還沒上班啦 A:是 B:我十點多再拿過去給你啦 A:你不用做工作嗎 B:我又沒工作啊 A:你不就都沒有在做 B:現在等過年完啦 A:哇，壞，啊你現在在哪裡 B:我在家裡啊 A:你還沒出來，我等一下就出去了，你，齁 B:喔好啊 同上   109/01/1307:48:59 0973115759 ← 0972770925鍾豪秦 A:喂 B:到了啊 A:好啊 警卷第39頁   109/01/1310:36:19 0973115759 ← 0972770925鍾豪秦 A:喂 B:我現在拿過去給你 A:是喔 B:我到打給你 A:好 警卷第41頁   109/01/1310:43:28 0973115759 ← 0972770925鍾豪秦 A:喂 B:到了 A:好，我馬上出去 同上 2 附表一編號2 109/01/1920:09:24 0973115759 ← 0972770925鍾豪秦 A:喂，喂 B:法哥 A:嘿，是 B:你在上班嗎？ A:是阿 B:你還有嗎？ A:有阿 B:你明天拿來TOYOTA那邊，我過去找你 A:你明天要來找我，好啊 B:好啊，0K A:好 警卷第43頁   109/01/2007:28:41 0973115759 → 0972770925鍾豪秦 B:喂 A:喂 B:恩 A:我已經在高速了喔 B:喔，你去到公司馬上走嗎？ A:不一定啦 B:喔好啦，我等一下打給你啦 A:好 B:恩 同上   109/01/2009:20:36 0973115759 ← 0972770925鍾豪秦 A:喂，喂 B:我要到了啦 A:還好我還沒出去 B:喔 A:好 同上   109/01/2009:25:35 0973115759 ← 0972770925鍾豪秦 A:喂 B:到了阿 A:剛才我出去沒有看到你，我走進來，好啊，你等我一下 B:齁 同上 3 附表一編號3 109/02/0317:29:24 0973115759 → 0972770925鍾豪秦 B:喂，你到現在才接 A:剛才在驗車阿 B:沒有啦，我已經走了啦 A:你昨天說要打，也沒打啊 B:酒醉了啦 A:是啊，酒醉不要開車了，現在呢，現在呢 B:我現在在你們那邊上班呢 A:在哪啊 B:仁心路阿 A:做什麼的 B:開車啊 A:開什麼的 B:載鐵的啦 A:也是一樣嗎 B:是啊，也是大貨車 A:仁心哪阿 B:全家那條不是仁心路 A:是啊，我要回去了啦 B:哭夭啦，我已經來到九如交流道了 A:你現在是要去上班，還是回去 B:要回家啦 A:不然你繞來我家啊 B:要到九如交流了，還繞回你家 A:你一定要下九如交流道，不然你要怎樣繞呢 B:不過，你要讓我差呢，我下個月才有領錢呢 A:是啊，幾號呢 B:下個月 A:下個月幾號 B:我忘記跟他問啊 A:怎麼可能呢，一般都是5號 B:不知道，我明天再跟他問看看，你6點才有出門嗎 A:我6點多啦 B:好啦好啦，我現在下九如交流道了啦 A:好好 警卷第45頁   109/02/0615:41:28 0973115759 → 0972770925鍾豪秦 A:喂 B:喂 A:啊那個，要回了呢 B:我不是跟你說要下個月領錢嗎 A:是下個月喔 B:是阿 A:是喔 B:是阿 A:好啊好啊，下個月，確定 B:是阿 A:是這個月，還是下個月 B:下個月啊 A:你這個月沒領嗎 B:沒有啊，我剛開始做而已，我怎麼有領呢 A:喔，那我這樣要，好啊，好啊，好 B:齁 警卷第47頁   109/03/0614:28:38 0973115759 → 0972770925鍾豪秦 B:喂 A:喂 B:是 A:啊也是要回了吧 B:星期一好嗎 A:啊 B:星期一啦 A:星期一嗎，好啊好啊 B:你在哪裡 A:我在自立路 B:你跑去自立路做什麼 A:我要牽車啊 B:喔，星期一啦 A:好 B:好 A:好 B:好好謝謝 警卷第49頁   109/03/0916:24:08 0973115759 → 0972770925鍾豪秦 B:喂 A:喂 B:是 A:你到哪裡了 B:下高速公路了 A:從哪下來 B:要到民族路這個路口這邊啊 A:好啦，我在公司等你啦 B:喔 A:好好 警卷第89頁   109/03/0916:31:43 0973115759 ← 0972770925鍾豪秦 A:喂 B:到了 A:到了嗎，喔好，我馬上下去 同上  4 附表一編號4 109/03/1513:02:25 0973115759 ← 0972770925鍾豪秦 A:喂，喂 B:喂 A:喂 B:在哪裡 A:家裡 B:沒上班嗎 A:是啊。下課了 B:你那邊有嗎 A:有啊 B:要讓人差嗎 A:什麼時候 B:下個月領再給你啦 A:好啊 B:我不就去你家拿 A:不過，很貴呢 B:多少啊 A:很貴啦，沒關係 B:很貴，多少 A:多1000啊 B:7000 嗎 A:嗯，省一點，省一點用啦 B:這樣喔 A:嗯 B:有比較好嗎 A:好是有啦，可是超出我的估價了 B:這樣，還是不要好了 A:嗯，看你啊，我給你是6啦 B:你給我6 A:我們的成本多1000，看你啦，你不要就不要，我不會給你免強 B:我考慮一下，我等一下再打給你 A:好 警卷第53頁   109/03/1514:05:20 0973115759 ← 0972770925鍾豪秦 A:喂 B:喂，你在家裡嗎 A:是啊 B:在睡嗎 A:沒有 B:怎麼聲音怪怪的 A:有痰 B:哈哈哈 A:笑什麼 B:用少一點啦 A:有啊，就省一點用啊 B:你要算我多少呢 A:啊 B:6或7 A:6好了 B:我下個月再給你呢 A:你跟我說什麼時候給我，因為我都有按那個 B:下個月領錢4月5日 A:好啊 B:好啦，我現在過去你家拿 A:嗯 B:嗯 警卷第55頁   109/03/1514:30:18 0973115759 ← 0972770925鍾豪秦 A:喂 B:到了 A:到哪 B:你家下面阿 A:我要出去了，我就沒看到你 B:要到了啦 警卷第55頁